【裁判字號】    98,交再,1
【裁判日期】    980824
【裁判案由】    公共危險
【裁判全文】
臺灣花蓮地方法院刑事判決               98年度交再字第1號
公  訴  人  臺灣花蓮地方法院檢察署檢察官
被      告  甲○○
上列被告因公共危險等案件，經檢察官聲請簡易判決處刑（97年
度偵字第1743號），本院花蓮簡易庭以刑事簡易判決確定後（97
年度花交簡字第468號），聲請人聲請再審（98年度聲再字第6號
），經本院裁定開始再審，認不得以簡易判決處刑，而改依通常
程序審理，並判決如下：
    主  文
甲○○無罪。
    理  由
一、檢察官聲請簡易判決處刑意旨略以：被告甲○○於民國97年
    4月5日16時10分許，於飲酒後已達不能安全駕駛動力交通工
    具之程度，竟駕駛車牌號碼L3-5115 號自小客車沿花蓮縣花
    蓮市○○○○街，由東往西方向行駛，行經該路與國興一街口
    左轉往南方式進入國興一街時，因飲酒過量，且行經無號誌
    交岔路口，提前占用來車道搶先左轉，轉彎車未讓直行車先
    行，而與由告訴人徐美雲所駕駛沿國興一街由南往北方向行
    駛之機車發生擦撞，致告訴人受有胸壁挫傷、膝挫傷之傷害
    ，顯已達不能安全駕駛，嗣經警到場處理，測得其呼氣酒精
    濃度含量為每公升0.98毫克。而認被告甲○○涉犯刑法第18
    5條之3服用酒類不能安全駕駛動力交通工具而駕駛罪、第28
    4條第1項前段過失傷害罪嫌云云。
二、公訴人認被告甲○○涉犯刑法第185條之3之服用酒類不能安
    全駕駛動力交通工具而駕駛罪、第284條第1項前段過失傷害
    罪等罪嫌，無非係以被告甲○○於警詢、偵查時之自白、告
    訴人徐美雲之指訴、卷附之呼氣酒精濃度檢測單、花蓮縣警
    察局舉發違反道路交通管理事件通知單、現場照片、道路交
    通事故調查報告表(一)(二)、道路交通事故現場圖、診斷證明書
    、臺灣省花東區車輛行車事故鑑定委員會意見書等資料為論
    據。
三、按犯罪事實應依證據認定之，無證據不得認定犯罪事實；又
    不能證明被告犯罪者，應諭知無罪之判決，刑事訴訟法第15
    4條第2項、第301條第1項分別定有明文。次按認定不利於被
    告之事實，須依積極證據，苟積極證據不足為不利於被告事
    實之認定時，即應為有利於被告之認定，更不必有何有利之
    證據；又認定犯罪所憑之證據，雖不以直接之證據為限，間
    接證據亦包含在內，然而無論直接證據或間接證據，其為訴
    訟上之證明，須於通常一般人均不致有所懷疑，而得確信其
    為真實之程度者，始得據為有罪之認定，倘其證明尚未達於
    此一程度，而有合理之懷疑存在時，事實審法院復已就其心
    證上理由予以闡述，敘明其無從為有罪之確信，因而為無罪
    之判決，尚不得任意指為違法；又刑事訴訟法第161 條已於
    91年2月8日修正公布，修正後同條第 1項規定：檢察官就被
    告犯罪事實，應負舉證責任，並指出證明之方法。因此，檢
    察官對於起訴之犯罪事實，應負提出證據及說服之實質舉證
    責任。倘其所提出之證據，不足為被告有罪之積極證明，或
    其闡明之證明方法，無從說服法官以形成被告有罪之心證，
    基於無罪推定之原則，自應為被告無罪判決之諭知，最高法
    院30年上字第816號、76年臺上字第4986號、92 年臺上字第
    128號分別著有判例可資參照。經查：
  (一)於民國97年4月5日16時10分許，車牌號碼L3-5115 號自小客
    車沿花蓮縣花蓮市○○○○街，由東往西方向行駛，行經該路
    與國興一街口左轉往南方式進入國興一街時，與告訴人徐美
    雲所駕駛沿國興一街由南往北方向行駛之機車發生擦撞，致
    告訴人受有胸壁挫傷、膝挫傷之傷害等情，有花蓮縣警察局
    舉發違反道路交通管理事件通知單、現場照片、道路交通事
    故調查報告表(一)(二)、道路交通事故現場圖、診斷證明書、臺
    灣省花東區車輛行車事故鑑定委員會意見書各 1份在卷可稽
    。
  (二)惟上揭時、地駕駛車牌號碼L3-5115 號自小客車之人為陳少
    聰，並非被告甲○○，是被告甲○○念及陳少聰與其為堂兄
    弟關係，且陳少聰身為軍人，而代為頂罪乙情，業據被告甲
    ○○於本案檢察官偵查時及本院審理時陳述在卷，且經證人
    陳少聰於本案檢察官偵查時證述綦詳，而陳少聰就上開涉犯
    之酒醉駕車及過失傷害之犯行，已另經檢察官為偵查及聲請
    簡易判決處刑在案。且證人即告訴人徐美雲於前揭過失傷害
    案件中並未陳明係何人開車撞伊致伊受傷，且伊於本院審理
    時亦具結證稱：伊不知對方的駕駛為何人等語明確。又證人
    即員警高梓盛於本院審理時亦證稱：當時我到事故現場處理
    ，現場有幾位年青人，被告向我表明他是開車的人，所以我
    才會對被告實施酒測，並由被告在酒精濃度檢測單上簽名，
    並未進一步查證肇事者實際為何人等語明確。故檢察官上揭
    所提出之證人即告訴人徐美雲之證訴、卷附之呼氣酒精濃度
    檢測單、花蓮縣警察局舉發違反道路交通管理事件通知單、
    現場照片、道路交通事故調查報告表(一)(二)、道路交通事故現
    場圖、臺灣省花東區車輛行車事故鑑定委員會意見書亦僅能
    證明車牌號碼L3-5115 號自小客車於上揭時、地沿花蓮縣花
    蓮市○○○○街，由東往西方向行駛，行經該路與國興一街口
    左轉往南方式進入國興一街時，與徐美雲所駕駛沿國興一街
    由南往北方向行駛之機車發生擦撞，致徐美雲受有胸壁挫傷
    、膝挫傷之傷害，及被告甲○○於交通事故發生前曾有飲酒
    ，經警到場測得呼氣酒精濃度達每公升0.98毫克等情。然因
    上揭文書之作成，均以被告甲○○向員警自承其為肇事者為
    前提，員警遂而要求其在上揭文書上為簽名或對其實施酒測
    ，而被告甲○○於上開自白既與事實不符，尚難採信，則上
    揭證據並不足以證明車禍當時確係由被告甲○○駕駛車牌號
    碼L3-5115號自小客車等情。再者，當時上開車牌號碼L3-51
    15號自小客車之駕駛人並非被告甲○○，業如前述，則足認
    被告甲○○並非當時車牌號碼L3-5115 號自小客車之駕駛人
    乙情甚明。故被告甲○○之辯稱堪以採信。
  (三)綜上論述，本件公訴意旨所提出事證尚不足以形成被告甲○
    ○有罪之論斷，此外，復查無其他積極事證足以證明被告甲
    ○○確有酒後駕車之公共危險、過失傷害等犯行，自屬不能
    證明其犯罪，揆諸前揭法律規定及說明，應對被告甲○○為
    無罪判決之諭知。
四、末按檢察官聲請簡易判決處刑之案件，經法院認為有第 451
    條之1 第4 項但書規定之情形者，應適用通常程序審判之，
    刑事訴訟法第452 條、法院辦理刑事訴訟簡易程序案件應行
    注意事項第6 項分別定有明文。本件既應對被告甲○○為無
    罪判決之諭知，本不得適用刑事訴訟法第七編所定之簡易程
    序對其為論罪科刑，而應依刑事訴訟法第 452條規定適用通
    常程序審判，故本院所為判決係依據上開規定適用第一審通
    常程序而為之第一審通常程序判決，附此敘明。
據上論斷，應依刑事訴訟法第452 條、第436 條、第284 條之 1
、第301 條第1 項，判決如主文。
本案經檢察官孫源志到庭執行職務。
中    華    民    國    98    年    8     月    24    日
                  交通法庭      法  官  陳月雯
以上正本證明與原本無異。
如不服本判決應於收受送達後10日內向本院提出上訴書狀，並應
敘述具體理由。其未敘述上訴理由者，應於上訴期間屆滿後20日
內向本院補提理由書 (均須按他造當事人之人數附繕本)「 切勿
逕送上級法院」。
中    華    民    國    98    年    8     月    24    日
                                書記官


司法院資訊處製作；財團法人民間司法改革基金會備份。
